【裁判字號】    99,智附民,7
【裁判日期】    990730
【裁判案由】    商標法
【裁判全文】
臺灣板橋地方法院刑事附帶民事訴訟判決
原      告  臺灣菸酒股份有限公司
法定代理人  甲○○
訴訟代理人  乙○○
            丁○○
被      告  丙○○
上列被告因99年度智易字第10號違反商標法案件，經原告提起附
帶民事訴訟，本院於民國99年7 月14日言詞辯論終結，判決如下
：
    主      文
被告應給付原告新臺幣貳拾柒萬肆仟伍佰元，及自民國九十九年
四月三日起至清償日止，按週年利率百分之五計算之利息。
原告其餘之訴駁回。
本判決第一項得假執行。
原告其餘假執行之聲請駁回。
    事實及理由
一、原告起訴主張：被告因犯商標法罪嫌，經檢察官提起公訴，
    而被告係於民國98年11月17日在臺北縣樹林市○○街○ 段16
    5 巷20弄11之2 號工廠內，為警查獲侵害原告商標權之米酒
    3,080 瓶及米酒標籤貼紙32,000張，另於98年12月1 日在臺
    北縣板橋市○○街165 號1 樓，為警查獲侵害原告商標權之
    米酒4,240 瓶，且原告米酒之零售單價為每瓶新臺幣（下同
    ）50元，爰依商標法第61條、第63條第1 項第3 款規定，計
    算及請求被告賠償損失。並聲明：（一）、被告應給付原告
    1,754,000 元，及自刑事附帶民事訴訟起訴狀繕本送達被告
    之翌日起至清償日止，按週年利率百分之五計算之利息。（
    二）、原告願供擔保，請准宣告假執行。（三）、訴訟費用
    由被告負擔。
二、被告答辯：被告知道應該要賠償原告，但原告主張金額太高
    ，而被告自認確實有7,320 瓶侵害原告商標權之米酒商品遭
    警查獲，且其零售單價為每箱750 元，經換算即每瓶37.5元
    ，所以就原告請求274,500 元沒有意見，但超過前開金額部
    分請法院審酌是否駁回。
三、查原告主張被告因違反商標法案件，於98年11月17日在臺北
    縣樹林市○○街○ 段165 巷20弄11之2 號工廠內，為警查獲
    侵害原告商標權之米酒3,080 瓶及米酒標籤貼紙32,000張，
    另於98年12月1 日在臺北縣板橋市○○街165 號1 樓，為警
    查獲侵害原告商標權之米酒4,240 瓶等事實，業據被告當庭
    自認在卷，且有證人即告訴人臺灣菸酒公司代理人馮昌偉於
    警詢時；證人游鈞嵐、謝連發、陳林、林柏元、蔡明和、呂
    宜珍、馮杰、呂家緯、溫清香、謝英綠、黃蓉慧、楊淑娟、
    黃碧丹、廖清安、李亞倫、楊寶猜、鍾興偉於警詢時；證人
    廖俊超、何仁竣、江茂輝於檢察官訊問時；證人即共犯張志
    亮於警詢及檢察官訊問時所為之證述內容，及98年11月17日
    臺北縣政府查獲違法嫌疑菸酒案件現場處理紀錄表影本、98
    年12月1 日臺北縣政府查獲違法嫌疑菸酒案件現場處理紀錄
    表影本、員工聯絡筆記資料、訂出貨筆記資料、員工上工時
    數筆記資料、房屋租賃契約書影本、臺灣菸酒公司林口印刷
    廠98年11月26日臺菸酒林印印字第0980003782號函文影本、
    臺灣菸酒公司板橋營業處98年12月3 日臺菸酒板營政字第09
    80005105號函文影本、臺灣菸酒公司臺中酒廠98年12月8 日
    臺菸酒中酒品字第0980005060號函文影本各1 份、如附表一
    編號一至三所示商標之中華民國商標註冊證影本共3 份、98
    年11月17日查獲現場照片共16張、98年12月1 日查獲現場照
    片共11張等件附在本院99年度智易字第10號刑事案件卷內可
    憑，並由本院以被告共同犯商標法第81條第3 款之侵害商標
    權罪，判處有期徒刑1 年2 月在案，故堪認原告之主張為真
    實。
四、按商標權人對於侵害其商標權者，得請求損害賠償；又商標
    權人請求損害賠償時，得就查獲侵害商標權商品之零售單價
    500 倍至1,500 倍之金額計算其損害，但所查獲商品超過1,
    500 件時，以其總價定賠償金額，商標法第61條第1 項前段
    、第63條第1 項第3 款分別定有明文。次按商標法第63條第
    1 項第3 款所定零售單價，係指侵害他人商標權之商品實際
    出售之單價，並非指商標權人自己商品之零售價或批發價，
    總價即侵害他人商標權之商品零售總價，並非商標權人自己
    之商品之零售總價或批發總價；另所謂查獲侵害商標權商品
    ，雖非以經扣押者為必要，但以經受害人實際查獲之仿冒商
    品為限，最高法院91年度台上字第1411號、96年度台上字第
    1494號判決意旨分別可資參照。查原告訴訟代理人於本院審
    理時，已自承原告並無單獨出售米酒標籤貼紙之情無訛，是
    本案僅就警方查扣仿冒商標米酒共7,320 瓶部分，屬前揭法
    條所稱之侵害商標權商品，而就查扣米酒標籤貼紙部分，因
    尚未經被告使用於米酒商品上，尚不屬得請求被告賠償之範
    圍，且計算損害賠償時之零售單價，亦不得以原告所主張自
    身商品之零售價格50元計算，依本件證據資料顯示，僅能認
    被告自認其出售仿冒商標米酒之零售單價即每瓶37.5元為可
    採。從而，本件查獲侵害商標權商品既已超過1,500 件，自
    應以被告侵害原告商標權之商品零售總價定賠償金額，故原
    告此部分之請求在274,500 元（計算式：7,320 瓶×每瓶37
    .5元＝274,500 元）範圍內為有理由，逾此部份，即無理由
    ，應予駁回。
五、綜上所述，原告依商標法第61條第1 項、第63條第1 項第3
    款之規定，請求被告應給付原告274,500 元，及自刑事附帶
    民事訴訟起訴狀繕本送達被告之翌日即99年4 月3 日起至清
    償日止按週年利率百分之五計算之利息，洵屬正當，應予准
    許。而逾上開範圍之請求，則尚與法有違，應予駁回。末按
    民事訴訟法關於假執行之規定，於附帶民事訴訟準用之；而
    所命給付之金額或價額未逾50萬元之判決，應依職權宣告假
    執行，刑事訴訟法第491 條第10款、民事訴訟法第389 條第
    1 項第5 款亦分別定有明文，是上開命被告給付之准許部分
    ，金額既未逾50萬元，自應依職權宣告假執行；惟原告請求
    經駁回部分，其假執行之聲請已失所附麗，自應併予駁回。
    另訴訟費用並未在刑事訴訟法第491 條準用之列，尚毋庸命
    當事人負擔，附此敘明。
六、據上論結，本件原告之訴一部為有理由，一部為無理由，應
    依刑事訴訟法第502 條第2 項、第491 條第10款、民事訴訟
    法第389 條第1 項第5 款，判決如主文。
中    華    民    國    99    年    7     月    30    日
                  刑事第十七庭  法  官  張 兆 光
上列正本證明與原本無異。
如不服本判決，非對刑事判決上訴時，不得上訴，並應於送達後
十日內敘明上訴理由，向本院提出上訴狀。
                                書記官  曹 秋 冬
中    華    民    國    99    年    7     月    30    日

司法院資訊處製作；財團法人民間司法改革基金會備份。
